臺灣士林地方法院刑事判決
111年度審交易字第133號
公  訴  人  臺灣士林地方檢察署檢察官
被      告  吳朝煜



上列被告因公共危險案件，經檢察官提起公訴（111年度偵字第2
409號），因被告於準備程序中就被訴事實為有罪之陳述，經告
知簡式審判程序之旨，並聽取當事人之意見後，本院裁定改依簡
式審判程序審理，並判決如下：
　　主  文
吳朝煜犯駕駛動力交通工具而吐氣所含酒精濃度達每公升零點二
五毫克以上罪，累犯，處有期徒刑陸月，併科罰金新臺幣參萬元
，有期徒刑如易科罰金、罰金如易服勞役，均以新臺幣壹仟元折
算壹日。
    事實及理由
一、程序部分
    按除被告所犯為死刑、無期徒刑、最輕本刑為3年以上有期
    徒刑之罪或高等法院管轄第一審案件者外，於第一次審判期
    日前之準備程序進行中，被告先就被訴事實為有罪之陳述時
    ，審判長得告知被告簡式審判程序之旨，並聽取當事人、代
    理人、辯護人及輔佐人之意見後，裁定進行簡式審判程序，
    刑事訴訟法第273條之1第1項定有明文。經核本案被告吳朝
    煜所犯係死刑、無期徒刑、最輕本刑為3年以上有期徒刑以
    外之罪，其於準備程序中就被訴事實為有罪之陳述，經告知
    簡式審判程序之旨，並聽取公訴人、被告之意見後，本院爰
    依首揭規定，裁定進行簡式審判程序。是本案之證據調查，
    依同法第273條之2規定，不受同法第159條第1項、第161條
    之2、第161條之3、第163條之1，及第164條至170條所規定
    證據能力認定及調查方式之限制，合先敘明。
二、本案犯罪事實及證據，除證據部分應補充：「被告吳朝煜於
    本院民國111年3月14日準備程序及審理中所為之自白」外，
    其餘均引用檢察官起訴書之記載（如附件）。
三、論罪科刑
　㈠按行為後法律有變更者適用行為時之法律；但行為後之法律
    有利於行為人者，適用最有利於行為人之法律。刑法第2條
    第1項定有明文。查被告行為後，刑法第185條之3第1項業於
    111年1月28日經總統華總一義字第11100012101號令修正公
    布，並自同年月30日起施行。修正前刑法第185條之3第1項
    第1款原規定「駕駛動力交通工具而有下列情形之一者，處
    二年以下有期徒刑，得併科二十萬元以下罰金：吐氣所含
    酒精濃度達每公升零點二五毫克或血液中酒精濃度達百分之
    零點零五以上。」，修正後則規定「駕駛動力交通工具而有
    下列情形之一者，處三年以下有期徒刑，得併科三十萬元以
    下罰金：吐氣所含酒精濃度達每公升零點二五毫克或血液
    中酒精濃度達百分之零點零五以上。」修正後該條文之法定
    刑已提高，是經比較新舊法結果，修正後刑法第185條之3第
    1項並無較有利於被告，依刑法第2條第1項前段規定，自應
    適用被告行為時即108年6月19日修正公布之刑法第185條之3
    第1項第1款規定論處。
　㈡核被告所為，係犯修正前刑法第185條之3第1項第1款之吐氣
    所含酒精濃度達每公升0.25毫克以上而駕駛動力交通工具罪
    。
　㈢按刑法第47條第1項規定：「受徒刑之執行完畢，或一部之執
    行而赦免後，5年以內故意再犯有期徒刑以上之罪者，為累
    犯，加重本刑至二分之一。」有關累犯加重本刑部分，不生
    違反憲法一行為不二罰原則之問題。惟其不分情節，基於累
    犯者有其特別惡性及對刑罰反應力薄弱等立法理由，一律加
    重最低本刑，於不符合刑法第59條所定要件之情形下，致生
    行為人所受之刑罰超過其所應負擔罪責之個案，其人身自由
    因此遭受過苛之侵害部分，對人民受憲法第8條保障之人身
    自由所為限制，不符憲法罪刑相當原則，牴觸憲法第23條比
    例原則。於此範圍內，有關機關應自本解釋公布之日起2年
    內，依本解釋意旨修正之。於修正前，為避免發生上述罪刑
    不相當之情形，法院就該個案應依本解釋意旨，裁量是否加
    重最低本刑（司法院釋字第775號解釋意旨參照）。查被告
    前於106年間，因公共危險（酒後駕車）案件，經臺灣桃園
    地方法院以106年度壢交簡字第45號判決判處有期徒刑3月，
    併科罰金新臺幣（下同）2萬元確定，有期徒刑部分於106年
    4月11日易科罰金執行完畢，復於同年間，因公共危險（酒
    後駕車）案件，經同法院以106年度壢交簡字第623號判決判
    處有期徒刑6月確定，嗣於106年10月5日易科罰金執行完畢
    等情，有臺灣高等法院被告前案紀錄表在卷可稽，其於受上
    開有期徒刑執行完畢後5年內，故意再犯本案有期徒刑以上
    之罪，符合刑法第47條第1項之累犯要件，本院審酌被告本
    案所為，與其前開構成累犯之前案均為酒後駕駛案件，犯罪
    類型、罪質及所侵害之法益均相同，其於執行完畢後再犯同
    質性之本案，顯未因前案刑責矯正其非行行為及強化其法治
    觀念，足認其與現行刑法所認之累犯者因有特別惡性及對刑
    罰反應力薄弱等情，而須加重本刑之立法理由相符，本院審
    酌上開各情，及揆諸前揭解釋文意旨，爰就被告本案犯行，
    依刑法第47條第1項之規定加重其刑。
　㈣爰審酌被告除前開構成累犯之公共危險前科（不予重複評價
    ）外，另曾於95年間，因公共危險（酒後駕車）案件，經臺
    灣桃園地方法院以95年度壢交簡字第2143號判決判處拘役50
    日，嗣於96年4月17日易科罰金執行完畢，有前引被告前案
    紀錄表可參，竟仍漠視政府對酒後不駕駛動力交通工具之法
    令宣導，罔顧自己生命、身體及公眾往來之安全，再次於飲
    酒後駕車上路，顯見其輕忽酒後駕車所可能造成之潛在性危
    險，法治觀念薄弱，應予非難，惟念其犯後始終坦承犯行，
    態度尚可，衡以其為警測得之吐氣所含酒精濃度為每公升0.
    36毫克、所駕車種為自用小貨車之犯罪情節、所生交通危害
    程度，及其自陳國中畢業之教育智識程度、目前從事司機工
    作、月薪約3萬5,000元、已婚、尚有子女待其扶養之家庭生
    活經濟狀況（見本院111年度審交易字第133號卷111年3月14
    日審判筆錄第4頁）等一切情狀，量處如主文所示之刑，並
    諭知有期徒刑易科罰金及罰金易服勞役之折算標準。
據上論斷，應依刑事訴訟法第273條之1第1項、第299條第1項前
段、第310條之2、第454條第2項，刑法第2條第1項前段、第47條
第1項、第41條第1項前段、第42條第3項前段、修正前第185條之
3第1項第1款，刑法施行法第1條之1第1項，判決如主文。
本案經檢察官卓巧琦提起公訴，由檢察官江玟萱到庭執行職務。
中　　華　　民　　國　　111 　年　　4 　　月　　15　　日
                  刑事第九庭法  官  陳秀慧
以上正本證明與原本無異。
如不服本判決應於收受送達後20日內，向本院提出上訴書狀，並
應敘述具體理由。其未敘述上訴理由者，應於上訴期間屆滿後20
日內向本院補提理由書（均須按他造當事人之人數附繕本）「切
勿逕送上級法院」。若因疫情而遲誤不變期間，得向法院聲請回
復原狀。
                            書記官  陳建宏
中　　華　　民　　國　　111 　年　　4 　　月　　15　　日
附錄本案論罪科刑法條全文：
修正前中華民國刑法第185條之3
駕駛動力交通工具而有下列情形之一者，處2年以下有期徒刑，
得併科20萬元以下罰金：
一、吐氣所含酒精濃度達每公升零點二五毫克或血液中酒精濃度
達百分之零點零五以上。
二、有前款以外之其他情事足認服用酒類或其他相類之物，致不
能安全駕駛。
三、服用毒品、麻醉藥品或其他相類之物，致不能安全駕駛。
因而致人於死者，處3年以上10年以下有期徒刑；致重傷者，處
1年以上7年以下有期徒刑。
曾犯本條或陸海空軍刑法第54條之罪，經有罪判決確定或經緩起
訴處分確定，於五年內再犯第1項之罪因而致人於死者，處無期
徒刑或5年以上有期徒刑；致重傷者，處3年以上10年以下有期
徒刑。

【附件】
臺灣士林地方檢察署檢察官起訴書
                                     111年度偵字第2409號
　　被　　　告　吳朝煜　男　49歲（民國00年0月00日生）
　　　　　　　　　　　　住○○市○○區○○路000巷00號
　　　　　　　　　　　　居桃園市○○區○○路000巷00號
　　　　　　　　　　　　國民身分證統一編號：Z000000000號
上列被告因公共危險案件，已經偵查終結，認應提起公訴，茲將
犯罪事實及證據並所犯法條分敘如下：
        犯罪事實
一、吳朝煜前於民國106年間因公共危險案件，經臺灣桃園地方
    法院以106年度壢交簡字第623號判決判處有期徒刑6月確定
    ，甫於106年10月5日有期徒刑易科罰金執行完畢。詎猶不知
    悔改，竟於111年1月6日晚上8時許，在桃園市○○區○○路000
    巷00號住處飲用啤酒後，未待體內酒精濃度消退，仍於翌（
    7）日上午8時許，駕駛車牌號碼0000-00號自用小貨車上路
    ，嗣於同日上午9時41分許，行經臺北市○○區○○○路0段0號前
    時，為警攔檢，並測得其吐氣所含酒精濃度達每公升0.36毫
    克（0.36MG/L），始悉上情。
二、案經臺北市政府警察局士林分局報告偵辦。
　　　　證據並所犯法條
一、上揭犯罪事實，業據被告吳朝煜於警詢及偵查中坦承不諱，
    並有酒精測定紀錄表、臺北市政府警察局舉發違反道路交通
    管理事件通知單及財團法人工業技術研究院呼氣酒精測試器
    檢定合格證書各1份附卷可資佐證，足認被告駕車時吐氣所
    含酒精濃度已逾每公升0.25毫克，被告之自白核與事實相符
    ，其犯嫌堪予認定。
二、核被告所為，係犯刑法第185條之3第1項第1款之酒後吐氣所
    含酒精濃度達每公升0.25毫克以上，駕駛動力交通工具罪嫌
    。被告有如犯罪事實欄所示之前科，有被告刑案資料查註紀
    錄表在卷可佐，其於刑之執行完畢後5年內故意再犯本罪，
    為累犯，請審酌是否依法加重其刑。
三、依刑事訴訟法第251條第1項提起公訴。
    此    致
臺灣士林地方法院 
中　　華　　民　　國　 111　　年　　1 　　月　　13　　日
                              檢  察  官  卓巧琦
本件正本證明與原本無異
中　　華　　民　　國　 111  　年　  2     月    7     日
                              書  記  官  許菱珊
所犯法條：
中華民國刑法第185條之3
駕駛動力交通工具而有下列情形之一者，處 2 年以下有期徒刑
，得併科 20 萬元以下罰金：
一、吐氣所含酒精濃度達每公升零點二五毫克或血液中酒精濃度
    達百分之零點零五以上。
二、有前款以外之其他情事足認服用酒類或其他相類之物，致不
    能安全駕駛。
三、服用毒品、麻醉藥品或其他相類之物，致不能安全駕駛。
因而致人於死者，處 3 年以上 10 年以下有期徒刑；致重傷者
，處 1 年以上 7 年以下有期徒刑。
曾犯本條或陸海空軍刑法第 54 條之罪，經有罪判決確定或經緩
起訴處分確定，於五年內再犯第 1 項之罪因而致人於死者，處
無期徒刑或 5 年以上有期徒刑；致重傷者，處 3 年以上 10 年
以下有期徒刑。